臺灣高雄地方法院民事裁定
111年度法字第24號
聲  請  人  黃秀霞  


相  對  人  財團法人台灣扶輪教育基金會

聲請人聲請變更財團法人台灣扶輪教育基金會捐助章程，本院裁
定如下：
    主  文
財團法人台灣扶輪教育基金會捐助章程第二條、第五條至第十二
條、第十四條，准予變更如附表「修正後條文」欄所示。
聲請人其餘聲請駁回。
聲請程序費用新臺幣壹仟元由聲請人負擔。
    理  由
一、聲請意旨略以：聲請人為財團法人台灣扶輪教育基金會（設
    高雄市○○區○○○路○○○○○號）董事長，該財團法人業於民國85
    年11月13日經核准登記，並經本院於85年11月20日核准發給
    法人登記證書，現因捐助章程所定之組織不完全，重要之管
    理不具備，經110年9月24日第9屆第1次（110年第2次）董事
    會決議修訂捐助章程共14條，修正後章程如附表所示，爰依
    法聲請准予變更章程等語。
二、按財團之組織及其管理方法，由捐助人以捐助章程或遺囑定
    之；捐助章程或遺囑所定之組織不完全，或重要之管理方法
    不具備者，法院得因主管機關、檢察官或利害關係人之聲請
    ，為必要之處分；為維持財團之目的或保存其財產，法院得
    因捐助人、董事、主管機關、檢察官或利害關係人之聲請，
    變更其組織；又法院依民法第62條為必要之處分及第63條變
    更財團之組織前，應徵詢主管機關之意見，民法第62條、第
    63條及非訟事件法第62條前段分別定有明文。次按民法第62
    條所謂財團之組織不完全，例如財團內部之董事會或監察人
    之組織不完全者是；所謂重要之管理方法，例如董監事之任
    免方式、董事會執行事務之決議方法及財團財產之管理方法
    等是。財團法人經設立登記後，如其捐助章程所定之組織不
    完全或重要之管理方法不具備，或為維持財團之目或保存其
    財產，而必須變更章程者，應先依民法第62條後段或第63條
    之規定聲請法院為必要之處分或變更其組織，財團法人不得
    自行變更。如不屬於上述事項之章程變更，則祇須取得目的
    事業主管機關之許可，即可向法院聲請變更登記。又財團名
    稱、設立宗旨、業務範圍、目的事業之變更，非屬財團組織
    有關之事項，亦與財團之管理方法無涉，與民法第62條、第
    63條所定得聲請法院為章程之必要處分或變更組織要件不符
    ，自不在得聲請之列（最高法院85年台抗字第320號裁定意
    旨參照）。經查：
(一)聲請人主張之上開事實，業據其提出法人登記證書、第9屆
    第1次（110年第2次）董事會議紀錄、原捐助章程、擬修正
    後捐助章程草案、修正捐助章程對照表可證，堪認為真實。
    聲請人聲請變更如附表「修正後條文」欄第2、10、12、14
    條涉及財團財產之管理方法；第6、7、8條涉及董事之任免
    方式；第5、8、9、11條涉及董事會執行事務之決議方法，
    均屬財團法人之重要管理方法，而上開修正內容與該財團法
    人之設立目的核無相違，並與民法有關財團法人之規定亦無
    牴觸，且係為維持財團之目的及運作所必要，是聲請人此部
    分之聲請，核無不合，應予准許。
(二)至於聲請人聲請變更相對人捐助章程之第1、3、4、13條為
    文字修正，均非屬財團之組織及重要管理方法之事項，亦與
    維持財團之目的或保存其財產必要之變更財團組織無涉。相
    對人於取得目的事業主管機關之許可後，逕向該法人事務所
    所在地之地方法院登記處聲請變更登記即可，毋庸聲請法院
    裁定。聲請人此部分聲請，核與民法第62條、第63條所定得
    聲請法院就捐助章程為必要處分或變更組織之要件不符，本
    院無由准許，應予駁回。
三、依非訟事件法第21條第1項前段、第24條第1項，裁定如主文
    。
中　　華　　民　　國　　111 　年　　8 　　月　　22　　日
                民事第四庭    法　官  鄭子文
以上正本係照原本作成。
如對本裁定抗告須於裁定送達後10日內向本院提出抗告狀，並繳
納裁判費新台幣1,000元。　　　　　　　　　
中　　華　　民　　國　　111 　年　　8 　　月　　23　　日
                              書記官  賴怡靜
　　　　　　　　　　　　　　　　
附表：
修正後條文 修正前條文 說明 第一條 本基金會依照財團法人法、民法及有關法令規定組織之，定名為「財團法人台灣扶輪教育金會」（以下簡稱本會） 第一條 本基金會依照民法暨「高雄市教育事務財團法人設立許可及監督準則」組織之，定名為「財團法人台灣扶輪教育基金會」（以下簡稱本會）。 依法令規定修正法規名稱。 第二條 本會宗旨為基於扶輪服務精神，積極推行本會所舉辦各項教育、文化、研究及發明之獎助事項，以及鼓勵國内專家、學者、研究生從事各項社會服務，並促進國際間之友誼與交流，依有關法令規定辦理下列業務： 一、辦理及獎助各類教育、文化、學術研究、講座、公益性活動。 二、辦理教育文化活動，推動各項人才培育計畫。 三、舉辦地方性之教育文化活動。 四、出版或製作教育、文化有關之有聲及無聲出版品。 五、辦理有關兒童、青少年、婦女老人之社會福利活動及照顧弱勢族群教育訓練。 六、辦理各類職業教育訓練，積極培訓社會專業人力資源。 七、其他符合本會設立目的相關之公益性教育文化事務。  第二條 本會宗旨為基於扶輪精神，積極推行本會所舉辦之各項教育、文化、研究及發明之獎助事項，以及鼓勵國內專家、學者及研究生從事各項社會服務，並促進國際間之友誼與交流。 依據本會宗旨，修正業務內容，以利會務推展及本會宗旨精神。 第三條 本會設立基金共新臺幣伍佰萬元整，由三和耐火工業股份有限公司等三十九人、扶輪社社友、社會熱心工商界及民間熱心人士捐助。俟本會依法完成財團法人登記後，得繼續接受捐贈。 第三條 本會設立基金共新台幣伍佰萬元整，其來源如左： 一、由三和耐火工業股份有限公司等三十九人捐助，俟本會依法完成財團法人登記登後，得繼續接受捐助。 二、由扶輪社社友、社會熱心工商界及民間熱心人士捐助。 修正文字。 第四條 本會主事務所設於高雄市○○區○○○路○○○○○號 第四條 本會會址設於高雄市○○區○○○路○○○○號。 修正文字。 第五條 本會設董事會管理之，董事會職權如下: 一、經費之籌措與財產之管理及運用。 二、董事之改選及解任。 三、董事長之推選及解任。 四、内部組織之訂定及管理。 五、獎助案件的處理及有關辦法之訂定。 六、工作計畫之研訂及推動。 七、年度預算及決算之審定。 八、捐助章程變更之擬議。 九、不動產處分或設定負擔之擬議。 十、合併之擬議。 十一、其他捐助章程規定事項之擬議或決議。 第五條 本會設董事會管理之，董事會職權如下： (一）基金之籌集、管理及運用。 (二）董事之選聘及解聘。 (三）内部組織之設置及管理。 (四）業務計畫之審核及執行。 (五）年度收支預算及決算之審定。 (六）其它重要事項之擬議或決議。 1.修正文字。 2.配合財團法人法規定修正。 第六條 本會董事會由董事七人組成。第一屆董事由原始捐助人選聘之，第二屆以後董事由前一屆董事會選聘之。董事均為無給職。 本會董事，其總人數五分之一以上應具有與設立目的相關之專長或工作經驗。 本會董事相互間有配偶或三親等内親屬之關係者，不得超過總人數三分之一。 第六條 本會董事會置董事七至二十一人，第一屆董事由原捐代表選聘之，第二屆以後之董事，由前一屆董事會選聘之，董事均為無給職。 1.修正文字。 2.配合財團法人法規定修正。 第七條 本會董事任期每屆四年，連選得連任，惟期滿連任之董事，不得逾改選總人數五分之四。董事在任期中因故出缺，董事會得另行選聘適當人員補足原任期。董事任期屆滿前一個月，董事會應召集會議，改選聘下屆董事。新舊任董事並應按期辦理交接。 第七條 本會董事每屆任期三年，連選得連任，董事在任期中因故出缺者董事得另行選聘適當人員補足原任期，每屆董事任期屆滿前一個月内，由董事長召集董事會改選(聘)下屆董事。新舊董事並按期交接，舊任董事屆期即自動解職。 配合財團法人法規定修正。 第八條 本會董事互選一人為董事長，選得連任，董事長對内為董事會主席，對外代表本會。董事長請假、因故或依法不能行使職權時，由董事長指定董事一人代理之；董事長未指定或無法指定代理人者，由董事互推一人代理之。 第八條 本會董事互選一人為董事長。綜理會務，對外代表本會，常務董事三至五人，由現任董事互選之。 1.修正文字。 2.配合財團法人法規修正。 第九條 本會董事會議由董事長召集並任主席，每半年至少開會一次，必要時得召集臨時會議，須有過半數董事出席始得開會，對於議案之表決，以出席董事過半數同意行之。董事應親自出席董事會議，因故無法親自到場日夺，得以視訊會議方式為之，並應全程錄音、錄影存證並載明於會議記錄，妥善永久保存。董事長未依規定召集會議，經現任董事總人數三分之一以上以書面提出會議目的及召集理由，請求召集董事會議時，董事長應自受請求之日起十日内召集之。屆期不為召集之通知，得由請求之董事報經主管機關許可後，自行召集之。 下列重要事項之決議應有三分之二以上董事之出席，以出席董事過半數之同意並經主管機關許可後行之： 一、章程變更之擬議，如有民法第六十二條、第六十三條情形並應經過法院為必要處分。 二、基金之動用。 三、以基金填補短絀。 四、不動產之處分或設定負擔。 五、董事及董事長之選任與解任。六、解散之擬議。合併事項之決議應依財團法人法第三十四條第一項規定辦理。前二項之議案，應於會議十日前將議程通知全體董事及主管機關，並不得以臨時動議提出。 第九條 本會董事會每年至少開會二次，必要時召集臨時會議。會議由董事長召集之並任主席，須有過半數董事出席使得開會。對於議案之表決以出席董事過半數同意並經主管機關准許後行之。但左列重要事項之決議應有三分之二以上董事之出席，以董事總額過半數之同意，並經報主管機關許可後行之： (一）章程變更。 (二）不動產之處分或設定負擔。 (三）董事長及董事之選聘及辨聘。 (四）法人擬解散之決議。前項各款如有民法第六十二條或第六十三條情形者，應先聲請法院為必要之處分後，送主管機關備查。第一項重要事項之討論，應於會議十日前，將議程通知全體董事，並函報主管機關，主管機關得派員列席。第一項但書所定重要事項，不得委託代理出席。 配合財團法人法規定修正。 第十條 本會以每年一月一日至十二月三十一日為業務及會計年度，董事會應依有關法令規定辦理下列事項： 一、審定當年度工作討晝及經費預算，於年度開始後一個月内，送主管機關備查。 二、審定前一年度工作報告及財務報表，於年度結束後五個月内，送主管機關備查。 三、工作計畫及經費預算與洗錢或資恐高風險國家或地區有關者，依洗錢防制法和資恐防治法應檢附風險評估報告。 第十條 本會以每年一月一日至十二月三十一日為業務及會計年度，每年一月底以前，董事會應審定左列事項，函報主管機關核備。 一、上年度業務報告及經費收支決算。 二、本年度業務計劃及經費收支預算。 三、財產清冊。 配合財團法人法洗錢防制法和資恐防制法規定修正。 第十一條 本會辦理本年度業務計畫以外之工作，需符合本章程第二條之規定，並須經董事會通過後，送主管機關備查。 第十一條 本會辦理年度業務計劃以外之工作，需符合本章程第二條之規定，並須經董事會議決通過函報主管機關核備。 依實務修正。 第十二條 本會應以捐助均產孳息及設立登記後之各項所得，辦理符合設立目的及捐助章程所定之業務，不得有分配盈餘之行為。本會財產之保管及運用，應依規定辦理並以法人名義為之，不得存放或借貸與董事、其他個人或非金融機構，並受主管機關之監督。 第十二條 本會辦理各項業務所須經費，以支用基金孳息及法人成立後所得捐助為原則，非經董事會之決議，主管機關之許可，不得處份原有基金、不動產及法人成立後列入基金之捐助。 配合財團法人法規定修正。 第十三條 本會由於業務需要或其它因素，變更法人許可事項，均須經董事會通過，函報主管機關許可，並向法院辦理法人變更登記。 第十三條 本會由於業務需要或其它因素，變更董事、財產及其他重要事項，均須經董事會通過，函報主管機關許可，並向法院辦理變更登記。 修正文字。 第十四條 本會係永久性質，若經董事會決議解散或主管機關撤銷或廢止許可，應依規定辦理清算，清算後餘財產，不得歸屬任何自然人或以營利為目的之法人或團體，除法律另有規定外，其賸餘之財產歸屬於財團法人和春文教基金會所有。 第十四條 本會系永久性質，如遇特殊原因必須解散，經依法解散之賸餘財產不得歸屬任何個人或私人團體，應歸屬於所在地之地方政府或地方自治團體。 配合財團法人法規定及民法修正。 第十五條 本章程訂於民國八十五年十月十二日，如有未盡事宜，悉依有關法令規定辦理。 第十五條 本章程訂於民國八十五年十月十二日，如有未盡事宜，悉依有關法令規定辦理。 未修正。 第十六條 本章程經本會完成財團法人登記後施行。 第十六條 本章程經本會完成財團法人登記後施行。 未修正。